臺灣高等法院高雄分院刑事判決　　　 100年度交上易字第40號
上　訴　人　臺灣屏東地方法院檢察署檢察官
被　　　告　黃冠智
上列上訴人因被告過失致死等案件，不服臺灣屏東地方法院100
年度交訴字第2 號中華民國100 年2 月23日第一審判決（起訴案
號：臺灣屏東地方法院檢察署99年度偵字第10852 號），提起上
訴，本院判決如下：
    主  文
原判決關於犯過失致人於死罪暨定應執行刑部分，均撤銷。
黃冠智犯過失致人於死罪，處有期徒刑壹年。
其他上訴駁回（即犯不能安全駕駛動力交通工具罪部分）。
上開撤銷改判部分所處有期徒刑壹年；與駁回上訴之部分所處有
期徒刑參月；應執行有期徒刑壹年貳月。
    事  實
一、黃冠智於民國99年10月31日晚上6 時許，在高雄市旗山區某
    工地飲用保力達酒類後，明知服用酒類後，其吐氣所含酒精
    成分超過每公升0.25毫克以上者，不得駕駛動力交通工具，
    而飲酒後導致其注意力減低、反應能力變慢，若仍駕車行駛
    於道路上，隨時有致他人死、傷之危險，而當時其已處於不
    能安全駕駛動力交通工具之狀態，仍於飲畢後，明知其原考
    領之普通小型車駕駛執照於99年3 月27日經處分吊銷，猶無
    照駕駛車號0733-MJ 號自小客車，沿屏東縣屏東市○○路外
    側車道，由北往南方向行駛，欲駛往同路之黃昏市場，於剛
    通過與勝利路之交岔路口時，原應注意車前狀況，並隨時採
    取必要之安全措施，而依當時天候晴、夜間有照明、柏油路
    面乾燥無缺陷、無障礙物且視距良好，並無不能注意之情事
    ，竟疏未注意及此，又因飲酒後操控力失當，自後追撞同向
    在前方騎乘腳踏車之曾誠，曾誠猝不及防遭撞擊後人車倒地
    ，致受有頭部外傷併顱骨骨折、顱內出血、左側股骨骨折等
    傷害，經據報送醫急救後，仍於當日（31日）晚上8 時12分
    許，因顱內出血併神經性休克傷重不治死亡。黃冠智肇事後
    ，於有偵查犯罪職權之員警據報趕抵現場處理，尚不知何人
    為肇事者前，向員警承認為肇事車輛之駕駛人，就過失致人
    於死犯行自首而願接受裁判。嗣經警對其實施酒測，測得其
    呼氣所含酒精濃度為每公升0.52毫克，而查知上情。
二、案經曾誠之妻吳嫦娥告訴及臺灣屏東地方法院檢察署檢察官
    相驗後自動檢舉偵查起訴。
    理  由
壹、程序部分：
    按被告以外之人於審判外之陳述，雖不符刑事訴訟法第159
    條之1 至第159 條之4 之規定，而經當事人於審判程序同意
    作為證據，法院審酌該言詞或書面陳述作成時之情況，認為
    適當者，亦得為證據。當事人、代理人或辯護人於法院調查
    時知有第159 條第1 項不得為證據之情形，而未於言詞辯論
    終結前聲明異議者，視為有前項之同意，同法第159 條之5
    第1 、2 項定有明文。立法意旨在於傳聞證據未經當事人之
    反對詰問予以核實，原則上先予排除，惟若當事人已放棄反
    對詰問權，於審判程序中表明同意該等傳聞證據可作為證據
    ，基於尊重當事人對傳聞證據之處分權，及證據資料愈豐富
    ，愈有助於真實發見之理念，且強化言詞辯論主義，使訴訟
    程序得以順暢進行，上開傳聞證據亦均具有證據能力。查本
    案據以認定被告犯罪事實存否之被告以外之人之言詞或書面
    陳述，被告及檢察官於原審審理時，係因被告坦承犯罪而均
    同意適用簡式審判程序而為審理，應認其均同意作為證據，
    且於本院言詞辯論終結前，均未聲明異議，而本院審酌該言
    詞及書面陳述作成之情況，未見有何不適當之情形，故依前
    開規定，均得為證據。
貳、實體部分：
一、被告黃冠智於本院審理時，經合法傳喚未到庭，惟上揭被告
    酒後駕車並肇事致人於死之事實，除據被告於警詢、偵訊及
    原審審理時自白不諱，並有道路交通事故現場圖1 紙、道路
    交通事故調查報告表、酒精濃度測試單各1 份及現場暨車損
    照片36幀在卷可稽，另被害人曾誠係因本件事故致顱內出血
    併神經性休克死亡，亦經臺灣屏東地方法院檢察署檢察官督
    同法醫師相驗屍體，製作相驗筆錄、相驗屍體證明書、檢驗
    報告書各1 份在卷，復有相驗照片16幀附卷可憑，此外，按
    交通部運輸研究所90年9 月24日運安字第900005854 號函所
    載呼氣中酒精濃度每公升含量為0.25毫克，即相當於血液中
    酒精濃度（BAC ）百分之0.05，且依該函所附該所79年「駕
    駛人行為反應之研究－酒醉駕車對駕駛行為之分析研究」指
    出：BAC 達百分之0.03至百分之0.05時，對駕駛能力之影
    響為：多數駕駛人心境逐漸變幻不定，視覺與反應靈敏性減
    弱，對速度及距離的判斷力差。對心理行為之影響為：觀察
    力逐漸欠缺，心情漸趨輕鬆，自信心增加，多話，精神狀態
    處於陶醉感。BAC 到達百分之0.05至百分之0.08時，對駕
    駛能力之影響為：反應遲鈍，駕駛能力受損，遲而不決或決
    而不行。對心理行為之影響為：情緒鬆弛，感情與行為趨向
    誇張，肌肉不協調，精神處於興奮狀態。BAC 到達百分之
    0.08至百分之0.15時，對駕駛能力之影響為：判斷力嚴重受
    到影響，體能與精神協調受損，駕駛之體能困難增加。對心
    理行為之影響為：產生情緒異常現象，步伐不平穩，言語不
    清，反應惡劣，記憶及判斷力受損，精神處於錯亂狀態。
    BAC 超過百分之0.15時，對駕駛能力之影響為：視線搖晃
    ，駕駛已進入恍惚狀態，判斷及理解遭到扭曲，駕駛不穩定
    。對心理行為之影響為：意識不明，嘔吐，站、走及講話困
    難，責任感喪失，精神處於麻痺狀態。BAC 超過百分之0.
    5 時，對駕駛人能力之影響為：無法開車。對心理行為之影
    響為：爛醉如泥，失去知覺可能致死，精神處於昏睡狀態。
    查被告為警查獲後之呼氣所含酒精濃度為每公升0.52毫克，
    經換算BAC 值為百分之0.104 ，依上開說明，其判斷力、體
    能、精神協調、反應、理解能力等均受到相當程度之影響而
    減退，稽以其飲酒後駕車未幾即與被害人曾誠騎乘之腳踏車
    發生碰撞，益徵其顯已達不能安全駕駛之程度至明。次按汽
    車行駛時，駕駛人應注意車前狀況，並隨時採取必要之安全
    措施，道路交通安全規則第94條第3 項著有明文。被告駕駛
    上開車輛，於前揭時、地，行經上開肇事路段，依法即負有
    上項注意義務，再觀諸卷附道路交通事故調查報告表(一)、(二)
    所示，肇事當時雖係夜間，惟有照明，且天候晴、道路乾燥
    無缺陷、無障礙物且視距良好，並無使之不能注意之情事存
    在，竟疏未注意車前狀況，致生本件車禍，其有過失已明。
    又被害人曾誠係因本件車禍死亡，被害人之死亡結果與被告
    之過失行為間顯有相當因果關係。綜上，被告自白堪信為真
    ，是本案被告犯罪事證已臻明確，應依法論科。
二、按汽車係以汽油內燃機產生動力驅動，並以行駛公共道路為
    主要功能之車輛，為刑法第185 條之3 所規定之動力交通工
    具。核被告黃冠智所為，係犯刑法第185 條之3 酒後不能安
    全駕駛動力交通工具而駕駛之公共危險罪，及同法第276 條
    第1 項之過失致死罪。被告黃冠智所犯上開2 罪，犯意各別
    ，行為互殊，應分論併罰。復按汽車駕駛人無駕駛執照駕車
    、酒醉駕車，因而致人受傷或死亡，依法應負刑事責任者，
    加重其刑至二分之一，道路交通管理處罰條例第86條第1 項
    定有明文，查被告原考領之普通小型車駕駛執照，已於99年
    3 月27日經處分吊銷，此經被告供承在卷，並有證號查詢汽
    車駕駛人資料附卷可證，被告酒醉且無照駕車因過失致被害
    人曾誠死亡，其過失致死罪部分應依道路交通管理處罰條例
    第86條第1 項規定，加重其刑至二分之一。又被告肇事後於
    有偵查犯罪職權之機關尚不知何人為肇事者前，向前往現場
    處理之員警坦承為肇事車輛之駕駛人，就過失致人於死之犯
    行自首而願接受裁判，此有卷附屏東縣政府警察局道路交通
    事故肇事人自首情形紀錄表可稽，其自首有助於本案肇事原
    因之釐清，就所犯過失致人於死罪部分，爰依刑法第62條前
    段規定，減輕其刑，並依法先加後減之。
三、原審因認被告上開犯不能安全駕駛動力交通工具罪部分事證
    明確，而依刑法第185 條之3 ，刑法施行法第1 條之1 規定
    論科，並審酌被告行為時之年齡為26歲，年紀尚輕，智識程
    度為五專畢業，其吐氣中酒精濃度達每公升0.52毫克已不能
    安全駕駛，且駕照已吊銷，猶無照駕車，對於公眾往來交通
    安全所生危險之程度非低，其就導致本件車禍發生之過失比
    例甚高，惟其犯罪後尚能坦承犯行，態度尚可等一切情狀，
    而就此部分量處有期徒刑3 月，並依刑法第41條第1 項前段
    規定，諭知以新臺幣1 千元折算1 日之易科罰金折算標準，
    其此部分之認事用法，均無違誤，量刑亦稱妥適，檢察官認
    原審此部分量刑過輕而提起上訴，指摘原審判決此部分不當
    ，並無理由，應予駁回。
四、原審又認被告上開犯過失致人於死罪部分，亦事證明確，而
    予以依法論科，固非無見；惟查，依本件被害人曾誠當時騎
    乘腳踏車在前正常行駛，並無違規情事，而被告上開過失情
    節重大，其對本件車禍肇事結果之發生，應負較重之責任，
    ，被告又係無照、酒醉駕車致人死亡，而應依法加重其刑，
    原審僅量處被告此部分有期徒刑6 月之較輕刑，量刑過輕致
    輕重失衡，而有違誤。檢察官上訴，指摘原審判決此部分量
    刑過輕不當，為有理由，應由本院將原判決此部分暨定應執
    行刑部分均撤銷改判。爰審酌被告過失情節嚴重，且仍未與
    被害人家屬達成民事和解，以盡力賠償損害，而無事證可認
    其犯罪後態度良好等，及其他一切情狀，而量處其此部分有
    期徒刑1 年，以示懲儆，並與上開駁回上訴部分所處有期徒
    3 月，定其應執行刑為有期徒刑1 年2 月。
五、被告經合法傳喚，無正當理由不到庭，爰不待其陳述，逕行
    判決。
據上論結，應依刑事訴訟法第368 條、369 條第1 項前段、第36
4 條、第371 條、第299 條第1 項前段，道路交通管理處罰條例
第86條第1 項，刑法第276 條第1 項、第62條前段、第51條第5
款，刑法施行法第1條之1，判決如主文。
本案經檢察官陳建年到庭執行職務。
中    華    民    國   100    年    6     月    28    日
                刑事第二庭  審判長法  官  林正雄
                                  法  官  黃壽燕
                                  法  官  邱明弘
以上正本證明與原本無異。
不得上訴。
中    華    民    國   100    年    6     月    28    日
                                  書記官  林明威
附錄本判決論罪科刑法條：
中華民國刑法第185 條之3
服用毒品、麻醉藥品、酒類或其他相類之物，不能安全駕駛動力
交通工具而駕駛者，處1 年以下有期徒刑、拘役或3 萬元以下罰
金。
中華民國刑法第276 條第1 項
因過失致人於死者，處2 年以下有期徒刑、拘役或2 千元以下罰
金。